【裁判字號】    88,訴,620
【裁判日期】    890119
【裁判案由】    違反山坡地保育利用條例等
【裁判全文】
臺灣基隆地方法院刑事判決                          八十八年度訴字第六二號
    公  訴  人  臺灣基隆地方法院檢察署檢察官
    被      告  丙○○
    輔  佐  人  丁○○
    被      告  乙○○
    輔  佐  人  甲○○
右列被告等因違反山坡地保育利用條例等案件，經檢察官提起公訴 (八十八年度偵字
第三二五九、四八七五、五三二０號），本院判決如左：
    主      文
乙○○共同在公有山坡地內未經同意擅自占用及從事開挖整地，致生水土流失，處有
期徒刑陸月，緩刑貳年。
丙○○共同在公有山坡地內未經同意擅自占用及從事開挖整地，致生水土流失，處有
期徒刑肆月，緩刑貳年。
    事      實
一、丙○○、乙○○均明知坐落台北縣瑞芳鎮○○○段魚坑小段第三六九地號之土
    地係屬中華民國所有之土地，而上開公有之土地業經行政院核定及台灣省政府公
    告劃定為山坡地範圍，且明知區域計畫法公告實施後，不屬於區域計畫法第十一
    條之非都市土地，應由有關直轄市或縣市政府，按照非都市土地分區使用計畫，
    製定非都市土地使用分區圖，並編定各種使用地，報請上級主管機關核備後實施
    。違反區域計畫法第十五條第一項之管制使用土地者，該管直轄市、縣市政府得
    限期令變更使用或拆除其建築物恢復原狀，而上開土地經台北縣政府依區域計畫
    法編定為山坡地保育區墳墓用地。詎乙○○竟意圖為自己不法之利益，於民國八
    十七年七月間某日起未經同意即擅自占用上開地號土地上如附圖Ａ部分所示之山
    坡地並除草整地，並於同年七月二十一日起僱請與之有犯意聯絡之丙○○續於附
    圖Ａ部分山坡地上開挖整地供修建墓地使用，面積合計為五十六平方公尺，嗣因
    連日天雨，以致其下方如附圖Ｂ部分所示之土石崩塌水土流失，面積達七十一平
    方公尺。嗣因土石淹沒下方、臨界墳墓，經墓主向台北縣政府檢舉，台北縣政府
    於八十八年一月二十九日以八八北府地四字第三六五０七號函，通知丙○○於文
    到後十五日內恢復該土地原狀，詎屆期經台北縣瑞芳鎮公所查訪發現仍未恢復原
    編定使用情形。
二案經台北縣政府函送台灣板橋地方法院檢察署呈請台灣高等法院檢察署令轉台灣
    基隆地方法院檢察署檢察官偵辦起訴。
    理      由
一、訊據被告乙○○坦承於前揭時地開發整地並僱請被告丙○○幫忙整地並致水土流
    失之事實不諱，訊之被告丙○○固供承於上開時地開挖山坡地並造成水土流失之
    事實，惟否認有上開犯行，辯稱伊僅是受僱於乙○○，與乙○○並無犯意聯絡云
    云。惟查右揭犯罪事實，迭據同案被告乙○○於偵查、本院審理中供承不諱；且
    被告丙○○雖係受僱於被告乙○○，但對於該地非被告乙○○所有，被告乙○○
    僱用伊要於該建祖墳，及使用公有墳墓用地須先辦理承租手續，但渠等並無死亡
    證明書不能申請等情均知之甚詳並供陳在卷，則竟仍受僱於被告乙○○於該地為
    構成要件之開挖整地準備興建墳墓之行為，其顯與被告乙○○有犯意之聯絡至為
    明確。又查現場山坡土地遭開挖之面積為五十六平方公尺，並有造成下方土石崩
    塌流失而掩埋臨墳，顯已致生水土流失之現象，亦經台灣基隆地方法院檢察署檢
    察官履勘現場查明屬實，製有勘驗筆錄、現場照片十五張並囑託台北縣瑞芳鎮地
    政事務所製有複丈成果圖在卷可佐，且被告二人均不否認該地因連日天雨已生水
    土流失之情形，足證被告二人前揭從事開挖、整地及占用之行為，確已致生水土
    流失無訛。再者上開土地係屬國有之山坡地，並係先後依山坡地保育利用條例及
    水土保持法公告之山坡地，編定使用種類為山坡地保育區墳墓用地，已據證人戊
    ○○證述明確，亦有卷附台灣省山坡地範圍明細表、土地登記簿謄本各一份在卷
    足憑，且被告丙○○經台北縣政府限期通知回復原狀但並未於期限內恢復原土地
    植生之情形，亦有台北縣政府八十八年一月二十九日八八北府地四字第三六五０
    七號函、八十八年四月二十日八八北府地四字第一二四五六四號函、台北縣瑞芳
    鎮公所八十七年十一月二十日八十七北縣瑞民字第二一三三０號函、現場照片及
    掛號回證附卷足參。綜上所述，被告二人之犯行均足堪認定，應予依法論科。
二、核被告二人於公有山坡地擅自      開挖整地，致生水土流失之行為，係同時觸
    犯山坡地保育利用條例第三十四條第一項之在公有山坡地內擅自占用、開發罪及
    水土保持法第三十二條第一項之在公有山坡地未經同意擅自占用開發整地致生水
    土流失罪，被告丙○○另犯區域計畫法第二十二條之違反使用土地，不依該管縣
    市政府限期恢復土地原狀之命令罪。被告二人所犯之上開山坡地保育利用條例第
    三十四條第一項及水土保持法第三十二條第一項二罪間屬法規競合，依法規競合
    之後法優於前法原則，應依水土保持法第三十二條第一項之在公有山坡地未經同
    意擅自占用開挖整地致生水土流失罪論處，被告丙○○所犯水土保持法第三十二
    條第一項之罪與區域計畫法第二十二條之罪間，為一行為觸犯二罪名之想像競合
    犯，應依刑法第五十五條之規定從一重之水土保持法第三十二條第一項之在公有
    山坡地未經同意擅自占用開發整地致生水土流失罪處斷。被告二人擅自占用公有
    山坡地並為開挖等地，致生水土流失之行為，既均以山坡地之利用使用為目的，
    是其罪質自含括竊佔之意義，為竊佔罪之狹義、特別規定，依法規競合之狹義法
    優於廣義法原則，仍應依水土保持法第三十二條第一項之在公有山坡地未經同意
    擅自占用開挖整地致生水土流失罪論處，公訴意旨認被告所犯前開二罪係屬牽連
    犯之關係，似有未洽。被告二人間有犯意連絡、行為分擔，俱屬共同正犯。又查
    被告丙○○於本案發生遭舉發後隨即停止開挖整地之行為，盡力清除鄰墳損害並
    於上開土地上大量種植樹木以利恢復土地原狀，避免水土流失造成災害等情，業
    經本院至現場勘驗屬實，且經台北縣政府承辦人員至現場勘查結果亦認為被告已
    依規定完成植生覆蓋，有本院勘驗筆錄及台北縣政府八八北府農六字第三五七九
    八四號各一紙現場照片四張在卷，被告丙○○其因不諳律法，一時失慮致罹刑章
    ，而其所犯係最輕法定本刑為有期徒刑六月以上之罪，衡諸其犯罪情狀尚屬輕微
    ，顯有情輕法重之現象，尚堪憫恕，爰依水土保持法第三十二條第一項但書之規
    定，減輕其刑。茲審酌被告二人之素行良好、犯罪之動機、目的、方法、所生危
    害及犯罪後態度等一切情狀，分別量處如主文所示之刑，以資懲儆。末查，被告
    前均未曾受有期徒刑以上刑之宣告，有台灣基隆地方法院檢察署刑案資料查註紀
    錄表二紙附卷可稽，其因一時貪慾為此犯行，屬偶發犯罪，經此教訓當知所戒惕
    ，應無再犯之虞，本院認對渠等所宣告之有期徒刑以暫不執行為適當，爰併予宣
    告緩刑二年，以勵自新。
據上論斷，應依刑事訴訟法第二百九十九條第一項前段，水土保持法第三十二條第一
項、區域計畫法第二十二條，刑法第十一條前段、第二十八條、第五十五條、第七十
四條第一款，判決如主文。
本案經檢察官林楨森到庭執行職務。
中    華    民    國      八十九      年      一      月      十九      日
                                台灣基隆地方法院刑事第二庭
                                        法  官  汪  梅  芬
右正本證明與原本無異。
對於本件判決如有不服，應於收受送達後十日內，向本院提出上訴書狀，上訴於臺灣
高等法院，並按他造當事人之人數附具繕本。
                                        書記官  張  堅  國
中    華    民    國      八十九      年      一      月    二十八      日


司法院資訊處製作；財團法人民間司法改革基金會備份。
